【裁判字號】    98,訴,1173
【裁判日期】    980707
【裁判案由】    違反毒品危害防制條例
【裁判全文】
臺灣彰化地方法院刑事判決              98年度訴字第1173號
公  訴  人  臺灣彰化地方法院檢察署檢察官
被      告  甲○○
                    現於臺灣彰化看守所
上列被告因違反毒品危害防制條例案件，經檢察官提起公訴（98
年度毒偵字第1180號），被告於本院準備程序中為認罪之陳述，
經本院合議庭評議後，裁定由受命法官獨任改行簡式審判程序，
本院判決如下：
    主    文
甲○○施用第一級毒品，累犯，處有期徒刑拾月，扣案之第一級
毒品海洛因玖包（合計淨重柒點捌零公克，空包裝總重參點陸玖
公克）沒收銷燬，扣案之塑膠挑棒壹支及糖粉壹包（毛重壹點壹
陸公克），沒收。又施用第二級毒品，累犯，處有期徒刑陸月，
扣案之第二級毒品甲基安非他命拾貳包（毛重肆點玖玖公克）沒
收銷燬，扣案之玻璃吸管壹支，沒收。主刑部分，應執行有期徒
刑壹年貳月。
    事    實
一、甲○○前因施用毒品案件，經本院88年度毒聲字第4號裁定
    送觀察、勒戒後，認無繼續施用毒品傾向，於民國88年1月
    14日執行完畢釋放，並由臺灣彰化地方法院檢察署檢察官以
    88年度偵字第374號為不起訴處分確定。復於上開觀察、勒
    戒執行完畢釋放後5年內施用第一、二級毒品，經本院以88
    年度訴字第331號判決應執行刑有期徒刑10月，案經上訴，
    經臺灣高等法院臺中分院以88年度上訴字第1697號判決上訴
    駁回而確定。又因施用毒品案件，經本院以94年度訴字第
    375號判決應執行刑有期徒刑1年3月確定，並於95年10月31
    日執行完畢。詎仍不知悔改，竟基於施用第二級毒品甲基安
    非他命之犯意，於98年5月13日中午某時許，在雲林縣西螺
    鎮振興里振興31之1號居處，以將甲基安非他命置於玻璃球
    燒烤，吸食煙霧之方式，施用第二級毒品甲基安非他命1 次
    。復另行起意，基於施用第一級毒品海洛因之犯意，於98
    年5月13日23時許，在其位於雲林縣西螺鎮振興里振興31之1
    號居處，以將海洛因摻入香菸內點燃吸食之方式，施用第一
    級毒品海洛因1次。嗣於98年5月13日23時10分許，在雲林縣
    西螺鎮振興里振興31之1號之巷內為警扣得第一級毒品海洛
    因3包、第二級毒品甲基安非他命10包毛重4.39公克、其所
    有供施用第一級毒品海洛因用之塑膠挑棒1支及糖粉1包毛重
    1.16公克、其所有供施用第二級毒品甲基安非他命用之玻璃
    吸管1支；另在雲林縣西螺鎮振興里振興31之1號居處房間，
    為警扣得第一級毒品海洛因6包、第二級毒品甲基安非他命2
    包毛重0.6公克。以上扣得之第一級毒品海洛因共9包合計淨
    重7. 80公克 (空包裝總重3.69公克)。因警方已合理懷疑甲
    ○○有施用毒品之行為，經警詢問甲○○後，甲○○始坦承
    其有施用第一級毒品海洛因及第二級毒品甲基安非他命之行
    為，經採集其尿液送驗，結果呈嗎啡及甲基安非他命陽性反
    應，因而查獲。
二、案經彰化縣警察局北斗分局報請臺灣彰化地方法院檢察署檢
    察官偵查起訴。
    理    由
一、按除被告所犯為死刑、無期徒刑、最輕本刑為3 年以上有期
    徒刑之罪或高等法院管轄第1審案件者外，於準備程序進行
    中，被告先就被訴事實為有罪之陳述時，審判長得告知被告
    簡式審判程序之旨，並聽取當事人、代理人、辯護人及輔佐
    人之意見後，裁定進行簡式審判程序，刑事訴訟法第273條
    之1第1項定有明文。本件被告甲○○所犯係死刑、無期徒刑
    、最輕本刑為3年以上有期徒刑之罪、高等法院管轄第1審案
    件以外之罪，並於本院行準備程序時就被訴事實為有罪之陳
    述，本院合議庭依前揭規定，經評議結果，裁定改由受命法
    官獨任行簡式審判程序，合先敘明。
二、上揭犯罪事實，業經被告於警詢、檢察官訊問、本院行準備
    程序、審理時坦承不諱，且其於98年5月13日為警查獲時所
    採驗之尿液，經臺灣彰化地方法院檢察署委託警方送請詮昕
    科技股份有限公司檢驗結果，確呈嗎啡及甲基安非他命陽性
    反應，此有委託檢驗尿液代號與真實姓名對照認證單及該公
    司98年6月2日編號00000000號濫用藥物尿液檢驗報告各1紙
    附卷可稽。足證被告前開施用第一級毒品海洛因及第二級毒
    品甲基安非他命之自白核與事實相符，是前揭犯行，事證明
    確，洵堪認定。
三、另犯毒品危害防制條例第10條施用第一、二級毒品之罪者，
    檢察官應先聲請法院裁定將被告令送勒戒處所觀察、勒戒，
    經觀察、勒戒後，認無繼續施用毒品傾向者，應即釋放，並
    為不起訴之處分或不付審理之裁定；認有繼續施用毒品傾向
    者，應由檢察官裁定聲請法院裁定令入戒治處所施以強制戒
    治，且經觀察、勒戒或強制戒治執行完畢釋放後，5年內再
    犯第10條之罪，檢察官應依一般刑事訴訟程序予以起訴論罪
    科刑，此觀諸毒品危害防制條例第20條第1項、第2項、第23
    條第2項前段規定自明。又依修正後毒品危害防制條例之規
    定，僅限於「初犯」及「五年後再犯」二種情形，始應先經
    觀察、勒戒或強制戒治程序。倘被告於5年內已再犯，經依
    法追訴處罰，縱其第三次（或第三次以上）再度施用毒品之
    時間，在初犯經觀察、勒戒或強制戒治執行完畢釋放5年以
    後，已不合於「五年後再犯」之規定，且因已於「五年內再
    犯」，顯見其再犯率甚高，原實施觀察、勒戒或強制戒治，
    已無法收其實效，即應依該條例第10條處罰，最高法院95年
    度第7次刑事庭會議決議意旨可資參照。被告前因施用毒品
    案件，經本院88年度毒聲字第4號裁定送觀察、勒戒後，認
    無繼續施用毒品傾向，於民國88年1月14日執行完畢釋放，
    並由臺灣彰化地方法院檢察署檢察官以88年度偵字第374號
    為不起訴處分確定，復於上開觀察、勒戒執行完畢釋放後5
    年內施用毒品，經本院以88年度訴字第331號判決應執行刑
    有期徒刑10月，案經上訴，經臺灣高等法院臺中分院以88
    年度上訴字第1697號判決上訴駁回而確定，有臺灣高等法院
    被告前案紀錄表、臺灣彰化地方法院檢察署刑案資料查註紀
    錄表各1份附卷可參，其於前開觀察勒戒執行完畢釋放後5年
    內，犯施用毒品罪，且於二犯施用毒品罪後，復犯本件施用
    毒品罪，參照上開說明，即應予依法論科。
四、查海洛因及甲基安非他命分別為毒品危害防制條例第2條第2
    項第1款、第2款所明定之第一、二級毒品，核被告施用毒品
    海洛因、甲基安非他命所為，係犯毒品危害防制條例第10條
    第1項之施用第一級毒品罪及毒品危害防制條例第10條第2項
    之施用一、二級毒品罪。被告為施用毒品而持有第一、二級
    毒品，其持有之低度行為應為施用之高度行為所吸收，不另
    論罪。次查被告曾受如事實欄所示確定裁判及有期徒刑之執
    行完畢，有臺灣高等法院被告前案紀錄表附卷可憑，其於有
    期徒刑執行完畢後之5年內，故意再犯有期徒刑以上之本罪
    ，為累犯，依刑法第47條第1項之規定，加重其刑。被告所
    犯上開毒品危害防制條例第10條第1項、第2項之2罪間，犯
    意各別，行為互殊，犯罪構成要件不同，應分論併罰。爰審
    酌被告前有施用毒品之不良素行，歷經觀察、勒戒程序後，
    仍未能徹底戒絕毒品，顯見意志不堅，本不宜寬貸，惟念其
    施用毒品乃自戕一己之身體健康，尚未害及他人，且犯後坦
    承犯行，暨其施用毒品之犯罪動機、目的、手段及其智識程
    度、生活狀況等一切情狀，量處如主文所示之刑，並依法定
    其應執行之刑，以示懲戒。
五、扣案之第一級毒品海洛因9包合計淨重7. 80公克 (空包裝總
    重3.69公克)，業經法務部調查局濫用藥物實驗室鑑驗明確
    ，有該實驗室98年6月17日調科壹字第09823017160號鑑定書
    附卷可稽；又扣案之白色晶體12包毛重4.99公克，為第二級
    毒品甲基安非他命，業據被告供承在卷，復有查獲相片、詮
    昕科技股份有限公司濫用藥物尿液檢驗報告附卷足憑（詳如
    前述）。以上查獲之第一級毒品海洛因、第二級毒品甲基安
    非他命，皆應依毒品危害防制條例第18條第1項前段沒收銷
    燬。另扣案之塑膠挑棒1支、糖粉1包毛重1.16公克，為被告
    所有供施用第一級毒品海洛因所用之物；扣案之玻璃吸管1
    支為被告所有供施用第二級毒品甲基安非他命所用之物，均
    業據被告供明在卷，爰依刑法第38條第1項第2款宣告沒收。
據上論斷，應依刑事訴訟法第273條之1第1項、第299條第1項前
段，毒品危害防制條例第10條第1項、第2項、第18條第1項前段
，刑法第11條、第47條第1項、第51條第5款、第38條第1項第2款
，判決如主文。
本案經檢察官紀雅惠到庭執行職務。
中    華    民    國    98    年    7     月    7     日
                  刑事第二庭  法  官  羅  永  安
以上正本證明與原本無異。
如不服本判決應於收受判決後10日內向本院提出上訴書狀，並應
敘述具體理由；其未敘述上訴理由者，應於上訴期間屆滿後20日
內向本院補提理由書（均須按他造當事人之人數附繕本）「切勿
逕送上級法院」。
中    華    民    國    98    年    7     月    7     日
                              書記官  魏  嘉  信
附錄本案論罪科刑法條全文：
毒品危害防制條例第10條
施用第一級毒品者，處6月以上5年以下有期徒刑。
施用第二級毒品者，處3年以下有期徒刑。


司法院資訊處製作；財團法人民間司法改革基金會備份。
